【裁判字號】    90,上易,41
【裁判日期】    900119
【裁判案由】    妨害自由等
【裁判全文】
臺灣高等法院高雄分院刑事判決          九十年度上易字第四一號
    上訴人
    即被告  乙○○○
    選  任
    辯護人  鄭曉東律師
            魏緒孟
右上訴人因妨害自由案件，不服臺灣屏東地方法院八十九年度易字第六九一號中華民
國八十九年十月十七日第一審判決（起訴案號：臺灣屏東地方法院檢察署八十九年度
偵字第二八三號），提起上訴，本院判決如左：
      主      文
原判決關於乙○○○部分撤銷。
乙○○○共同以強暴妨害人行使權利，處有期徒刑陸月，如易科罰金，以佰元折算
一日。
      事      實
一、乙○○○與林甲德甲知屏東縣枋山鄉○○路○段一二四號陳光復所經營之國堡農
    場開發股份有限公司（下簡稱國堡公司），其所營農場座落屏東縣枋山鄉○○○
    段二二、二四九地號土地雖為乙○○○之夫邱大道所有，惟其上之之小木屋係國
    堡公司所有，竟基於共同犯意之連絡，於民國八十八年十一月十八日上午九時許
    ，由林甲德駕駛拖吊車毀損國堡公司之圍籬（未據告訴）進入上揭農場內，不顧
    國堡公司人員蔡紘泰、丙○○、吳有成之阻止，由乙○○○在場指揮，林甲德以
    電鋸將國堡公司之二間小木屋固定之支架鋸斷後吊上車之強暴方法，將其中一間
    吊至國堡農場籬笆外，另一間則吊運交予楊福道，嗣後乙○○○復又接續以同一
    方法僱用不知情之不詳姓名吊車司機，將剩餘之五十三間小木屋運至屏東縣潮州
    八大森林遊覽樂園，妨害國堡公司陳光復行使權利。
二、案經屏東縣警察局枋寮分局報請台灣屏東地方法院檢察署檢察官偵查起訴。
    理  由
一、訊據被告乙○○○、林甲德坦承上揭客觀事實不諱，惟均否認有妨害自由犯意，
    被告乙○○○辯稱：前開小木屋所在之土地係伊配偶邱大道所有，伊之前曾提起
    民事訴訟勝訴，故自有權將上揭小木屋吊走。經查右揭事實業據證人蔡紘泰、吳
    有成、丙○○迭於警偵訊指證甲確，次查前開小木屋所在土地雖係被告邱林瓊玉
    配偶邱大道租予謝睿禎，並經邱大道向屏東地方法院提起返還前開土地之訴勝訴
    ，但前開小木屋係謝睿禎所建造而已出售予告訴人，業據證人蔡紘泰供甲在卷復
    為被告乙○○○所不爭執，雖上揭請求返還前開土地之訴已勝訴確定，但前開小
    木屋既係國堡公司所有，並非被告乙○○○所有，且復未為前揭民事確定判決之
    執行名義效力所及，其欲取回前開土地，自應另行取得執行名義並為強制執行，
    又被告之夫邱大道前於八十八年間亦因類此之事由，拆毀國堡公司之圍籬而經原
    法院依損毀罪判處拘役二十日，是被告乙○○○對無權拆除上揭小木屋自知之甚
    詳，又共同被告林甲德於原法院調查中既不諱言曾受國堡公司員公之阻止拆吊，
    惟仍逕自而將上揭小木屋吊離，其自有犯罪之故意甚甲，綜上所述，被告二人所
    辯不足為採，其犯行堪以認定。至被告辯稱運往八大森林遊樂園之小木屋為四十
    餘間，證人即該遊樂園之負責人蘇清池在原法院到庭亦證稱係四十二間，惟查上
    開小木屋計有五十七間，有國堡公司小木屋配置圖在卷可稽，除第一項吊走二間
    外，其餘五十三間運往八大森林遊覽樂園，另則已於搬運中毀損，故被告所辯四
    十餘間及證人所證四十二間應無可採。
二、按被告乙○○○所為係犯刑法第三百零四條第一項之強制罪，被告與林甲德間有
    犯意聯絡及行為分擔，為共同正犯，又被告就強制吊走五十三間部分，係利用不
    知情之第三人為之，為間接正犯。
三、原審據以論罪科刑，原非無見，惟查(1)原判決事實及理由內均認被告與林甲德共
    同正犯關係，然主文則未記載為「共犯」，自有未合。(2)毀損部分僅據國堡公司
    總經理在警訊中陳述毀損事實，惟此告訴乃論之罪，（刑法第三百五十四條），
    則未據其表示追訴之意思，自屬未經合法告訴，原判決仍論以毀損罪，亦有未洽
    。被告上訴意旨否認有犯罪之故意，雖無理由，然原判決既有可議，自屬無可維
    持，仍應由本院將此部分予以撤銷改判。爰審酌被告犯罪之動機、目的手段，所
    生危害及犯後態度等一切情狀，量處如主文所示之刑，並諭知易科罰金之折算標
    準。
四、共同被告林甲德業經原法院判處罪刑確定。
據上論結，應依刑事訴訟法第三百六十九條第一項前段、第三百六十四條、第二百九
十九條第一項前段、刑法第二十八條、第三百零四條第一項、第四十一條，罰金罰鍰
提高標準條例第一條前段、第二條判決如主文。
本案經檢察官邱榮藏到庭執行職務。
中    華    民    國      九十      年       一       月     十九       日
                                  審判長法官  張甲松
                                        法官  江泰章
                                        法官  任森銓
右正本證甲與原本無異。
不得上訴。
                         書記官  許信宗
中    華    民    國      九十      年       一       月    二十九      日
附錄：本判決論罪科刑法條：
刑法第三百零四條第一項：
以強暴、脅迫使人行無義務之事或妨害人行使權利者，處三年以下有期徒刑、拘役或
三百元以下罰金。
                                                                        Ｆ


司法院資訊處製作；財團法人民間司法改革基金會備份。
